臺灣板橋地方法院刑事裁定　　　　　　　96年度聲字第1070號
聲明異議人
即　受刑人　甲○○
上列聲明人因聲明異議案件，以檢察官執行之指揮為不當，向本
院聲明異議，本院裁定如下：
    主  文
異議駁回。
    理  由
一、聲明異議意旨略以：聲明人即受刑人甲○○於民國89年9 月
    30日，因違反槍砲彈藥刀械管制條例案件，經臺灣高等法院
    以90年度上訴字第3373號判決判處有期徒刑二年六月確定，
    因案並經內政部警政署於89年12月7 日以（89）警署刑檢複
    字第21639 號認定為流氓，而經臺北縣政府警察局於89年12
    月14日以書面告誡並列冊輔導，90年1 月16日聲明人又因違
    反槍砲彈藥刀械管制條例，經本院以91年度訴字第510 號判
    決判處有期徒期七月，警方檢具事證（列管流氓部分）隨同
    後案槍砲案件，移送本院治安法庭審理，經本院治安法庭於
    90 年11 月14日以90年度感裁字第13號裁定交付感訓處分。
    惟臺灣板橋地方法院檢察署檢察官認定，聲明人因後案違反
    槍砲彈藥刀械管制條例案件（本院91年度訴字第510 號）移
    送裁定交付感訓處分，故其折抵部分僅為『有期徒刑七月』
    部分，其餘槍砲彈藥刀械管制條例案件（臺灣高等法院90年
    度上訴字第3373號）二年六月之部分，非同時發生，不予折
    抵。惟查，本院治安法庭裁定交付感訓理由欄一、三、四部
    分，均以聲明人前犯槍砲彈藥刀械管制條例案件經列冊輔導
    期間，猶不知悔改，繼而續犯後案之槍砲案件，而治安法庭
    審理期間以前後二案之槍砲案件形成裁定感訓之心證，聲明
    人即是以二案合而為一裁定感訓，又何以只能折抵刑期七月
    ，而另二年六月卻不准折抵。換言之，倘若今日聲明人僅犯
    後案之槍砲寄藏部分，以當日聲明人自首報繳，且數量僅此
    一枝，是否有可能，因此而裁定感訓，聲請人雖非裁判官，
    但其猜想受裁定感訓之機會應是微乎其微。是本院治安法庭
    裁定交付感訓所憑之證據及理由，仍構築在聲明人持有及寄
    藏槍械二行為加總之上，亦即聲明人遭移送感訓與二案之間
    有密不可分之關連，實質上本是同一案件並無疑，惟臺灣板
    橋地方法院檢察署檢察官之認定與聲明人主張大異逕庭，爰
    就前揭指揮書聲明異議等語。
二、按受感訓處分人或受刑人、受保安處分人得檢具事證，聲請
    原起訴之檢察機關或原裁定之法院治安法庭，免予執行其相
    互折抵後之刑事處分、保安處分或感訓處分，固為檢肅流氓
    條例施行細則第46條第9 項所明定；又檢肅流氓條例第21條
    第1 項亦明定，受裁定感訓處分之流氓行為，同時觸犯刑事
    法律者，經判決有罪確定，其應執行之有期徒刑、拘役或保
    安處分，與感訓期間，相互折抵之。其折抵以感訓處分一日
    互抵有期徒刑、拘役或保安處分一日。惟依該規定必需「流
    氓行為」，同時觸犯「刑事法律」，經「判決有罪確定」者
    ，始得相互折抵之。若其觸犯刑事法律之行為，雖經法院判
    決有罪確定，但該行為並「未」經法院『裁定交付感訓處分
    』，因不符合前揭條例第21條第1 項相互折抵之規定，自不
    得相互折抵。至書面告誡列冊輔導之流氓行為之認定，並非
    由治安法庭認定，而係由移送之各該警察機關予以認定，故
    書面告誡列冊輔導之流氓行為成立與否，並非治安法庭認定
    被移送人應付感訓處分之流氓行為，與同條例第21條第1 項
    得相互折抵之要件不符。故檢肅流氓條例所稱之相互折抵之
    情況自不包括經書面告誡列冊輔導之流氓行為同時觸犯刑事
    法律在內。況檢肅流氓條例具有保安處分性質，自以受感訓
    處分裁定之流氓行為同時觸犯之刑事法律在監執行之刑期折
    抵感訓期間，始符感訓之意義。
三、經查：本件聲明人即受刑人前於(一)89年8 月初某日，在臺北
    縣板橋市○○路來福泡沫紅茶店前，以新臺幣（下同）8,00
    0 元之代價，向姓名年籍不詳綽號「阿文」之男子購得可供
    擊發子彈具有殺傷力之改造玩具手槍一把及具殺傷力之改造
    子彈一顆，未經許可而持有；(二)89年8 月中旬某日，在上址
    以12,000元之代價，再向綽號「阿文」男子購得可供擊發子
    彈具有殺傷力之改造金屬玩具手槍一把，未經許可而持有；
    (三)90年4 月8 日，在臺東縣臺東市○○路○ 段273 號以8,00
    0 元向蔡明得購得可供擊發子彈具有殺傷力之改造玩具手槍
    一把及具殺傷力之土造子彈六顆，未經許可而持有之（上揭
    行為嗣經臺灣高等法院以90年度上訴字第3373號判處有期徒
    刑二年六月，併科罰金新臺幣六萬元確定），雖係違反刑事
    法令，惟僅經臺北縣政府警察局報請內政部警政署於89年12
    月7 日以（89）警署刑檢複字第21639 號複審認定係流氓行
    為予以書面告誡並列冊輔導，且於90年1 月14日收受告誡書
    之送達，並未因而裁定交付感訓處分，此有本院90年度感裁
    字第13號裁定、94年度聲字第1740號裁定及臺灣高等法院94
    年度抗字第787 號裁定附卷可按，是聲明人前揭持有槍砲之
    行為屬經警列冊輔導之流氓行為，係經警察機關認定在案，
    嗣後其於輔導期間復於89年9 月底10月初某日，在臺北縣土
    城市○○路○ 段275 號5 樓受蔡明得之託，代為寄藏具有殺
    傷力之金屬改造玩具手槍一支及土製子彈二顆之流氓行為，
    而遭臺北縣政府警察局移送本院治安法庭審理，亦有上開各
    該裁定在卷可憑。惟法院就列冊輔導流氓行為僅能作形式審
    查，已不能再作實質審理，因而該部分並非法院將之裁定感
    訓處分作為認定受感訓處分人有流氓行為之理由，其同時觸
    犯刑事法律自不能與感訓處分折扺。況且輔導期間依檢肅流
    氓條例第7 條、第9 條第1 項、第19條第3 項規定須再有該
    條例第2 條各款情形之一流氓行為始構成感訓處分之原因，
    因此可折抵者，應限於輔導期間內構成流氓行為之事實部分
    ，是本件聲明人並非因前揭(一)至(三)持有槍砲之行為而經法院
    交付感訓處分。揆諸上述說明，聲明人向本院聲明異議，於
    法自有未合，應予駁回。爰依刑事訴訟法第486 條，裁定如
    主文。
中　　華　　民　　國　　96　　年　　4 　　月　　26　　日
                    刑事第一庭    法  官  張江澤
以上正本證明與原本無異。
如不服本裁定，應於送達後5 日內，向本院提出抗告狀。
                                  書記官  林怡秀
中　　華　　民　　國　　96　　年　　4 　　月　　26　　日
